臺灣臺南地方法院刑事判決　　　　　　　　　　　　　九十一年度訴字第五六三號
　　公　訴　人　臺灣台南地方法院檢察署檢察官
　　共同指定
　　辯　護人　 丁○○
右列被告因殺人未遂等案件，經檢察官提起公訴（九十一年度偵字第三六二三號、九
十一年度偵字第三六八三號），本院判決如左：
    主  文
甲○○○○○○○○ PHITAK（皮塔）殺人未遂，處有期徒刑捌年，扣案之長刀壹把沒收；又傷
害人之身體，處有期徒刑伍月；應執行有期徒刑捌年肆月，扣案之長刀壹把沒收。
乙○○○○○○ CHALERMPOL（猜坡）幫助殺人未遂，處有期徒刑參年，扣案之長刀壹把沒收
。
丙○○○○○○○○ SANYA（山亞）幫助殺人未遂，處有期徒刑貳年捌月。
    事  實
一、甲○○○○○○○○ PHITAK（下稱皮塔）、丙○○○○○○○○ SANYA（下稱山亞）為位於臺南縣
    官田鄉○鎮村○○路二十號廣泰金屬工業股份有限公司之勞工；乙○○○○○○
    CHALERMPOL（下稱猜坡）則係位於臺南縣官田鄉二鎮村十一號怡華實業股份有限
    公司之勞工；SRINAK PHET（下稱己○）、PINGPHISUEP  ALONGKORN（下稱戊○
    ○）二人係任職於臺南縣官田鄉○鎮村○○街五十六號晟達精密壓鑄股份有限公
    司；PARTOM TONG（下稱庚○）則為位於臺南縣六甲鄉○○路四一一號匯僑工業
    股份有限公司所聘僱之勞工，以上六人均為泰國籍。緣皮塔與己○前曾在卡拉Ｏ
    Ｋ因細故發生爭執，皮塔記恨在心，於民國九十一年三月三十一日二十二時二十
    分許，皮塔基於殺人之犯意，攜帶短刀一支在身，與基於幫助皮塔殺人之猜坡、
    山亞相約，由猜坡攜帶長刀一把，山亞騎乘腳踏車後載皮塔，猜坡一人獨自騎乘
    一輛腳踏車，見己○與友人戊○○及庚○在前面路上行走，三人遂尾隨在後，至
    臺南縣官田鄉○鎮村○○路二十七號亞美飼料公司前時，皮塔乃跳下腳踏車，持
    短刀上前刺殺己○左腹部及右胸部各一刀，猜坡及山亞二人乃為幫助皮塔殺害己
    ○，並各意圖阻止庚○、戊○○趨前營救己○，竟由山亞以腳踏車阻擋庚○、戊
    ○○，並阻止庚○接行動電話之強暴方法妨害庚○、戊○○趨前營救己○；而猜
    坡則以持長刀架在戊○○頸部之強暴方法妨害戊○○趨前營救己○。其後庚○仍
    執意上前欲救己○，乃與皮塔發生拉扯，皮塔乃另行基於傷害之犯意，以短刀傷
    害庚○之手臂。嗣皮塔因庚○及戊○○之求情，而己意中止殺人之行為，未再繼
    續殺害己○，皮塔、猜坡、山亞等三人隨即騎乘腳踏車逃離現場。己○因而右胸
    、左腹均有穿刺傷，左臂有切割傷，右胸側氣血胸、空腸、腸繫膜撕裂傷，右胸
    肋膜積水等傷勢，並有生命危險；而戊○○則受有右耳後及右手撕裂傷（此猜坡
    傷害戊○○部分，業據撤回告訴，由檢察官另為不起訴處分）；庚○則右前臂受
    有外傷。經警至現場巡邏時，發現己○等人，遂將其送醫急救，始倖免於難，並
    循線查獲上情，扣得猜坡所持有之長刀一把。
二、案經被害人己○、庚○訴由臺南縣警察局麻豆分局報告台灣台南地方法院檢察署
    檢察官偵查起訴。
    理  由
一、訊之被告皮塔對於右揭時、地傷害庚○犯行坦承不諱；然對於持刀殺己○未遂犯
    行，則矢口否認，辯稱：他以前打過我，我只是要讓他知道打我有什麼後果，沒
    有要他死，剛好身上有短刀，是臨時起意下手的云云。被告猜坡與山亞對於幫助
    皮塔殺人犯行，亦全盤否認，被告猜坡辯稱：當天我在小吃店喝酒，看到山亞他
    們從另一間小吃店出來，我就跟過去，跟在後面，後來皮塔就跳下車去殺被害人
    ，我就阻止戊○○不要去管人家的事情，我以為皮塔是口頭警告，沒想到他下手
    如此重，查獲的長刀是朋友留給我用來防身用的，我們沒有事先講好，只是遇到
    己○，皮塔叫我們注意跟著他，我有阻止皮塔砍己○云云。被告山亞則以：當時
    我是載皮塔過去，不知他要殺被害人，我到達現場時，將腳踏車停在那裡，阻止
    庚○講電話，是因為我覺得太吵了，在這當中沒看到皮塔如何下手，回頭看時，
    已經有人受傷倒地，我就牽車要走，皮塔也跳上來，我就載他離開，猜坡也自己
    騎腳踏車走等語置辯。
二、經查：
（一）被告皮塔傷害庚○部分：
      被告皮塔此部分之犯行，除其自白外，復與告訴人庚○指訴之情節相符（見警
      卷頁十五），並有診斷證明書一紙在卷可稽（見警卷頁十九），足認其自白確
      與事實相符，被告皮塔傷害庚○之犯行，事證明確，堪予認定。
（二）被告皮塔殺人未遂部分：
  １．被告皮塔右揭時、地殺害己○未遂之犯行，業據告訴人己○指訴歷歷（見三六
      二三號偵卷第三十一、三十二頁之警訊筆錄），核與證人庚○於警訊中、戊○
      ○於警訊（均見警卷頁十一至十五）及檢察署偵查中證述之情節相符。
  ２．再被告皮塔於警訊時曾坦承事先準備該短刀前往作案現場行兇，案發後將之丟
      在現場附近之排水溝（未尋獲），且刺殺告訴人己○時，有說要讓他死等語（
      見警卷頁二、三）；嗣於被聲請羈押本院訊問時亦供承：刺被害人左腹部與右
      胸部，刺他是要致他於死地等語（見一一八號聲羈卷頁七）。且共同被告猜坡
      於本院審理中亦承認：當時發生事情時有二把刀，一把短刀是皮塔的，一把長
      刀是我帶的等語（見本院九十一年五月二十八日筆錄）。是以，互核被告皮塔
      、猜坡之上開供述可知，案發之後雖未扣得被告皮塔行凶用之短刀；但案發是
      日，被告皮塔確有攜帶短刀，且其刺殺被害人時確係本於奪其生命之意，至為
      明白。
  ３．又當晚被告皮塔攜帶短刀在身，更與攜帶長刀之被告猜坡共同前往犯罪地點，
      且其二人與被告山亞至犯罪現場時，由被告皮塔持短刀直接往告訴人己○保護
      身體重要器官之胸、腹刺殺二刀，被告猜坡及山亞二人則在旁阻止戊○○及庚
      ○上前搭救（其二人如何阻止搭救，詳述於后），顯見被告等有意由被告皮塔
      下手殺人，被告猜坡及山亞二人則以幫助被告皮塔殺人之意，阻止他人之搭救
      ，便利被告皮塔殺人，益見被告皮塔下手之行為，應不僅止於給己○教訓而已
      ，而係有殺害其生命之犯意。
  ４．再胸、腹係人體重要臟器之所在，若因遭受刀傷而傷及內臟，確能危及生命，
      此為一般人應有之認識。被告皮塔係成年人，且在工廠工作，對此當亦有所認
      識，其持刀對告訴人己○之胸、腹之致命部位刺入，雖嗣己意中止殺人之行為
      ，但仍因此造成告訴人己○所受之刀傷深及腸、肋膜，右胸、左腹均有穿刺傷
      ，左臂有切割傷，右胸側氣血胸、空腸、腸繫膜撕裂傷，右胸肋膜積水等處，
      此有診斷證明書在卷足證（見警卷頁二十六）；且證人即告訴人己○之急救醫
      師呂夏敏亦供證稱：己○之傷勢很嚴重，如果較慢送醫會來不及救治，會有生
      命危險，目前仍有生命危險，危險性很高等語（註：本案發生於九十一年三月
      三十一日，此證人筆錄則係於九十一年四月一日製作；見警卷頁十六）。準此
      可見，被告皮塔於下手之際，用力甚猛，下手甚重，對於告訴人己○可能因此
      造成死亡之結果有所預見，並有意使其發生，所以才對其要害致命部位刺入，
      並造成上開所述有生命危險，危險性很高之嚴重傷勢。綜上所查，被告皮塔行
      為時主觀上確有殺人之犯意，所為者要係殺人之行為，雖己意中止，而未造成
      告訴人己○之死亡結果，其殺人未遂之行為，事證明確，被告皮塔所辯，委無
      足取，其犯行堪以認定。
（三）被告猜坡、山亞幫助殺人未遂及以強暴方法妨害營救之犯行：
  １．被告皮塔事先準備短刀欲殺害告訴人己○等情，業如前述；且證人戊○○、庚
      ○對於被告猜坡、山亞如何阻止其上前救人、求救等情，均已證述明白在卷（
      見警卷頁十一至十四）。
  ２．被告山亞於偵查中及本院審理中業已供承：我到現場時先擋住戊○○，並阻止
      庚○講電話等語（見三六二三號偵查卷頁二十三正面、本院九十一年六月十九
      日筆錄）；被告猜坡於偵查中亦已供承：我跟在後面，後來皮塔就跳下車去殺
      人，我就阻止戊○○不要去管人家的事，我拿長刀指在地上叫戊○○不要管閒
      事，（有無拿刀架在戊○○脖子上？）戊○○說有放就有放，因為我喝酒記不
      清楚等語（見三六二三號偵查卷頁二十五背面）。而被告猜坡如何以長刀架頸
      阻止戊○○上前救人、求救等情，已由證人戊○○證述在卷至詳，如上所述。
      則互核證人戊○○、庚○之證詞及被告山亞、猜坡上開於偵查中、審理中所為
      之供述，足見被告山亞、猜坡於被告皮塔殺人之際，確有以車擋人、長刀架頸
      、阻止講電話之強暴方法妨害營救，而遂行幫助殺人之意思，要可認定。
  ３．而被告等三人於警訊及檢察署偵查中對於三人如何一同相約至現場一節，供述
      均互有矛盾或前後不一。被告皮塔供稱：我只叫他們倆跟我一起去找己○（見
      警卷頁二）；我和山亞一起去，後來拿長刀（猜坡）才參加，我被山亞載，拿
      長刀的那個何時騎腳踏車跟在後面我不知道（見三六二三號偵查卷頁二十三背
      面）；猜坡在喝酒時和我們不同桌，他何時跟來我不知道（見三六二三號偵查
      卷頁二十五）；我有下手，不知他們二人有擋住他們（見三六二三號偵查卷頁
      二十四）云云。被告猜坡則辯稱：我是要返回公司在泰國餐廳前遇見皮塔一起
      返回公司，然後在富強路鐵路旁拿舊外勞所藏長刀做防身，然後在亞美飼料公
      司前遇見己○和一男一女，皮塔攔截下來，拿他預藏短刀刺己○腹部，我便向
      前勸阻皮塔不要殺己○後，我和皮塔就一起回公司了（見警卷頁四背面）；當
      天我在小吃店喝酒，看到山亞他們從另一間小吃店出來，我就跟過去，跟在後
      面，後來皮塔就跳下車去殺被害人，我就阻止戊○○不要去管人家的事情（見
      三六二三號偵查卷頁二十五背面）云云。被告山亞供稱：我不知道要去哪裡，
      是猜坡叫我一起去的（見警卷頁八背面）；他們二個商量好了，叫我騎腳踏車
      帶他們去（見警卷頁九）；我們就去喝酒，喝完酒以為要回去了，在路上碰到
      對方，皮塔就跳下來往前衝去殺對方（見三六二三號偵查卷頁二十二）；本來
      我和皮塔先還擴音器，後來去喝酒，猜坡本來就在那喝酒，喝完我們一起離開
      （見三六二三號偵查卷頁二十三）云云。互核上開被告三人之供述可知，互有
      矛盾或前後不一之處甚多，足見被告皮塔欲迴護被告猜坡與山亞；而被告猜坡
      與山亞則意圖卸責脫罪，昭然若揭。
  ４．被告猜坡供稱係在遇見被告皮塔、山亞後才取刀同行；然其三人既結伴而行，
      當無需復以長刀防身。顯見被告皮塔攜帶短刀一支，被告猜坡攜帶長刀一把，
      結伴而行，或意在預謀殺人，或意在幫助殺人，至為明顯。再詳論之，就被告
      猜坡、山亞而言，若被告猜坡、山亞無幫助皮塔殺人之意，則在見到被告皮塔
      突然下車刺殺告訴人己○之時，衡情理當上前阻止被告皮塔肇事；詎其二人捨
      此正道不為，反而或以長刀架頸、或以腳踏車擋路、或以阻止接聽行動電話等
      強暴方法妨害戊○○、庚○上前救人或求救，其二人幫助殺人之犯意，至為明
      顯。雖被告猜坡另辯稱其有阻止皮塔殺人云云，然此為被告皮塔所否認，要無
      足採。此外，本件復有扣案之長刀一把可證，被告猜坡、山亞所辯，不足憑取
      ，其二人事證明確，犯行堪予認定。
三、核被告三人所為：
（一）被告皮塔部分：
      被告皮塔殺害告訴人己○未遂之行為，係犯刑法第二百七十一條第二項、第一
      項之殺人未遂罪，且被告皮塔係因庚○及戊○○之求情，而己意中止殺人之行
      為，未再繼續殺害己○，核屬中止未遂，應依刑法第二十七條之規定減輕其刑
      ；被告皮塔傷害庚○成傷之行為，係犯刑法第二百七十七條第一項之傷害罪。
      被告皮塔所犯殺人未遂罪與傷害罪之間，犯意各別，行為互殊，應予分論併罰
      。
（二）被告猜坡、山亞部分：
      被告猜坡以持長刀架在戊○○頸部之強暴方法妨害戊○○趨前營救己○；被告
      山亞以腳踏車阻擋庚○、戊○○，並阻止庚○接行動電話之強暴方法妨害庚○
      、戊○○趨前營救己○，被告猜坡、山亞各係犯刑法第三百零四條第一項之強
      制罪；被告山亞以一強制行為而同時侵犯庚○、戊○○二人之人身法益，觸犯
      二個相同之強制罪，係想像競合犯，應從一重之強制罪處斷。被告猜坡、山亞
      各幫助被告皮塔殺人未遂之行為，各係犯刑法第三十條第一項本文、第二百七
      十一條第二項、第一項之幫助殺人未遂罪；並各依刑法第三十條第二項之規定
      減輕其刑。被告猜坡、山亞係各以犯刑法第三百零四條第一項之強制罪之方法
      遂行其犯刑法第三十條第一項本文、第二百七十一條第二項、第一項之幫助殺
      人未遂罪之目的，核屬牽連犯，應各從一重罪即幫助殺人未遂罪處斷。被告猜
      坡、山亞以強暴方法妨害營救之犯行，雖起訴書並未記載刑法第三百零四條第
      一項之法條，但其事實欄已有敘及其二人或以長刀架頸、或以腳踏車擋路、或
      以阻止接聽電話等方法妨害戊○○、庚○上前救人或求救之事實，且此部分強
      制行為與前揭幫助殺人未遂論罪部分具有牽連犯之關係，屬裁判上一罪之同一
      案件，自為起訴效力所及，本院依法自應予以審究。另按，刑法第二十八條之
      共同正犯，係指二人以上共同實施犯罪之行為者而言，幫助他人犯罪，並非實
      施正犯，在事實上雖有二人以上共同幫助殺人，要亦各負幫助殺人責任，仍無
      適用該條之餘地，最高法院著有三十三年度上字第七九三號判例可參。查本件
      雖被告猜坡、山亞係在同一時地均有幫助另被告皮塔殺人未遂之行為，但依上
      開三十三年度上字第七九三號判例之旨意，其二人亦各負幫助殺人責任，要無
      刑法第二十八條之適用。是以，起訴書「證據並所犯法條欄」三中所載：「被
      告猜坡及山亞二人之幫助殺人未遂行為，有犯意聯絡及行為分擔，請依刑法第
      二十八條規定，論以共同正犯」云云，當屬嚴重誤會，一併敘明之。
（三）茲審酌被告等人遠渡重洋至我國工作，不思與告訴人等及戊○○具有同鄉之情
      誼，卻因細故持刀挾怨報復，欲恣意取人性命而中止未遂，對於告訴人己○之
      生命、身心，影響至深且鉅，且其等犯罪後由飾詞狡辯，態度不佳，並參酌被
      告皮塔於本案所犯情節係最重者，而被告猜坡於本案所犯情節較諸被告山亞為
      重，及被告犯罪之動機、目的、手段、所生損害、所得利益、其品行智識程度
      、生活狀況、與被害人平日關係、犯罪後態度等一切情狀，各處如主文所示之
      刑，並就被告皮塔部分定其應執行之刑，以資懲儆。另按，本件被告猜坡、山
      亞二人係各負幫助殺人未遂責任，依未遂犯、幫助犯之規定，至多可以減刑二
      次，而刑法第二百七十一條之法定最低度刑係有期徒刑十年，縱使先減刑一次
      ，再遞減一次，減至最低，最低度刑至少亦係有期徒刑貳年陸月；詎起訴書「
      證據並所犯法條欄」四中竟載以：「．．．爰請量處．．．，被告猜坡有期徒
      刑二年、被告山亞有期徒刑十月，以儆效尤」云云，所為之求刑，已經逾越合
      法刑度，當亦屬嚴重之誤會，再一併敘明之。扣案之長刀一把，為被告猜坡所
      有，供正犯即被告皮塔及幫助犯即被告猜坡犯罪所用，應依刑法第三十八條第
      三項前段、第一項第二款之規定宣告沒收。至於該扣案之長刀一把，對於被告
      山亞而言，非違禁物，亦非被告山亞所有，亦非正犯即被告皮塔所有，且依上
      開三十三年度上字第七九三號判例之旨意，被告猜坡、山亞二人係各負幫助殺
      人未遂責任，要無刑法第二十八條之適用，故於被告山亞之主文欄內，不必諭
      知該扣案之長刀一把沒收。至於被告皮塔所攜帶行凶用之短刀一支，經被告皮
      塔於警訊時坦承案發後將之丟在現場附近之排水溝，且警方亦未尋獲，以致未
      能扣案，亦無從證明係違禁物，乃不予宣告沒收。
據上論斷，應依刑事訴訟法第二百九十九條第一項前段，刑法第二百七十一條第二項
、第一項、第二百七十七條第一項、第三百零四條第一項、第二十七條、第三十條第
一項本文、第二項、第五十五條、第五十一條第五款、第三十八條第一項第二款、第
三項前段，罰金罰鍰提高標準條例第一條前段，判決如主文。
本案經檢察官吳文政到庭執行職務。
中      華      民      國      九十一      年    九    月      四      日
                              臺灣臺南地方法院刑事第一庭
                                    法  官   蘇義洲
右正本證明與原本無異。
如不服本判決，應於判決送達後十日內向本院提出上訴狀( 應附繕本 )。
                                    書記官   岑  玢
中      華      民      國      九十一年    九    月      四      日
附錄本案論罪科刑法條全文：
中華民國刑法第二百七十一條：
殺人者，處死刑、無期徒刑或十年以上有期徒刑。
前項之未遂犯罰之。
預備犯第一項之罪者，處二年以下有期徒刑。
中華民國刑法第二百七十七條：
傷害人之身體或健康者，處三年以下有期徒刑、拘役或一千元以下罰金。
犯前項之罪因而致人於死者，處無期徒刑或七年以上有期徒刑；致重傷者，處三年以
上十年以下有期徒刑。
第三百零四條第一項：
以強暴、脅迫使人行無義務之事或妨害人行使權利者，處三年以下有期徒刑、拘役或
三百元以下罰金。
